臺灣高等法院刑事裁定
111年度抗字第445號
抗  告  人  臺灣桃園地方檢察署檢察官 
被      告  陳正彥


選任辯護人  劉政杰律師 
上列抗告人因被告毒品危害防制條例等案件，不服臺灣桃園地方
法院中華民國111年3月14日裁定（110年度訴字第1444號），提
起抗告，本院裁定如下：
    主  文
抗告駁回。
    理  由
一、原裁定意旨略以：被告因毒品危害防制條例案件，前經訊問
    後，認被告犯罪嫌疑重大，且所涉為最輕本刑7年以上有期
    徒刑之罪，可預期被告逃匿以規避後續審判程序之進行及將
    來刑罰執行之可能性甚高，且被告就共犯分工、身分等情供
    詞反覆，有共犯尚未到案，有相當理由足認有逃亡及勾串共
    犯之虞，審酌被告自承收取3次報酬、每次多達3千多包毒咖
    啡包在外流竄，危害社會秩序甚鉅，考量被告所涉犯行對社
    會之危害性、對被告人身自由所受之限制，非予羈押顯難進
    行審判及執行，認本案被告有羈押之原因及必要性，裁定自
    民國110年12月17日起予以羈押並禁止接見通信。茲經原審
    合議庭評議後，認被告就刑事訴訟法第101條第1項第3款之
    羈押原因仍然存在，然審酌被告於原審審理時坦承犯行、供
    出上游資訊供檢方偵查，案件並已辯論終結，刑事訴訟法第
    101條第1項第2款（原審筆錄誤載為同法第101條第1項第1款
    ）原因已不存在，是考量本案將來審理所需期間，及訴訟保
    全之公共利益與被告人權之保障，本於比例原則而為裁量，
    認被告若能提出相當金額之保證書或保證金且使其限制住居
    ，應足以產生約束力，而擔保後續之審判及執行，爰准被告
    提出新臺幣（下同）8萬元之保證書或保證金後予以停止羈
    押，並限制住居於桃園市○○區○○○路000號等語。
二、抗告意旨略以：
  ㈠被告有續為羈押之原因：
    1.被告坦承製造及販賣第三級毒品犯行，並有另案共犯賴俊
      豪證述、扣案毒品及相關工具、手機翻拍照片、毒品鑑定
      報告、搜索扣押筆錄及職務報告等資料可佐，足認被告犯嫌
      重大。而被告所涉製造第三級毒品罪，為法定本刑5年以上
      有期徒刑之重罪，本案查獲之毒品數量甚鉅，被告於本案所
      涉位居毒品製造之核心角色，情節非輕，如經有罪判決，
      重刑可期，參以趨吉避凶、脫免刑責、不甘受罰乃基本人性
      ，依一般社會通念，被告為規避刑罰之執行而妨礙審判及執
      行程序進行之可能性增加。且本案雖於111年3月14日辯論終結
      ，並定於同年4月宣判，惟檢察官及被告均有上訴之可能，
      國家刑罰權仍有難以實現之危險，有相當理由足認被告有
      逃亡之虞，有刑事訴訟法第101條第1項第3款所定之羈押
      原因。
    2.被告於偵查中供稱：賴俊豪是張道宇找來加入廚房的，我不
      知道為何賴俊豪要幫我購買銀色咖啡包等語，卻於審理時
      堅稱：我很確定我的上手只有張道宇等語；然依同案被告
      賴俊豪家書所載分工內容，仍有「昕媛」、「紹瑋」等製
      毒組織成員，刻正追查中，且「林哥」是否即為張道宇，
      未經核實；被告若交保在外，恐有勾串證人或其他共犯之虞
      ，有刑事訴訟法第101條第1項第2款所定之羈押原因。
  ㈡本案被告有續為羈押之必要：
    1.本案尚未確定，被告及檢察官均有提起上訴之可能，縱判
      決確定，為利「刑之執行」之司法權之行使，宜認被告前開
      羈押原因尚難以具保或限制住居等其他限制被告權利較小
      之手段替代，有繼續羈押被告之必要。
    2.法院考量被告所涉犯罪情節、資力、家庭狀況，裁定被告提
      出保證金以具保停止羈押，其目的係以被告若棄保逃匿將面臨
      沒入具保金之重大不利益後果，固能藉此財產制裁之償付機制
      ，俾有效督促被告「本人」到庭接受審判及後續之執行；
      惟交保後被告將可在為經交互詰問發現真實前，勾串「其
      他集團成員」，影響偵查檢察官向上溯源、追查進而瓦解
      全部製毒集團之後續偵查作為；況被告所為製造及販賣毒
      品犯行數量非少，影響社會治安情形重大，審酌前情，應均
      認無從以具保方式替代羈押之處分，故有繼續羈押之必要
      。
三、按停止羈押係指受羈押之被告仍有羈押之原因，但無繼續羈
    押之必要，而以具保、責付或限制住居之處分，代替羈押處
    分而停止羈押之執行。被告有無繼續羈押之必要，事實審法
    院本得斟酌訴訟進行程度及其他一切情形而為認定，故受羈
    押之被告除確有刑事訴訟法第114條所列情形之一，經具保
    聲請停止羈押不得駁回者外，如以其他原因聲請具保停止羈
    押，其應否准許，事實審法院自有認定裁量之權。苟其裁量
    判斷，無背於經驗或論理法則，又於裁定書內敘明其判斷之
    心證理由者，即不得任意指摘其為違法（最高法院102年度
    台抗字第604號裁定意旨參照）。
四、經查：
  ㈠本件被告於原審準備程序及審理中均對犯行坦承不諱，業經
    原審審理於111年3月14日辯論終結，同日經原審審酌本案犯
    罪情節及考量現有卷證資料、案件進行之程度等情，認原刑
    事訴訟法第101條第1項第3款之羈押原因固尚存在，然命被
    告提出保證金後，應足以對被告形成拘束力，可得確保後續
    審判、執行程序順利進行，無繼續羈押之必要，爰准予被告
    提出8萬元之保證金後停止羈押，並命限制住居於設籍地桃
    園市○○區○○○路000號等情，已據原審於裁定內敘述甚詳，經
    核於法尚無不合。
  ㈡檢察官抗告意旨固以：本案共犯「昕媛」、「紹瑋」 尚由檢
    察官偵查中，「林哥」是否即為張道宇未經核實，被告交保
    後仍有勾串共犯之虞云云。然羈押之目的係在保全被告，其
    手段係將被告拘禁於特定處所以拘束其行動自由，此種方式
    係強制處分中對人身自由最大之限制，故於有罪判決確定前
    ，以此方式保全被告用以保障審判、執行之進行，即應以之
    為最後之手段，若有與羈押同等有效但干預權利較為輕微之
    其他手段時，需選擇該其他手段，亦即必須符合比例原則、
    必要性原則。基此，刑事訴訟法第101條第1項第2款之「有
    事實足認為有湮滅、偽造、變造證據或勾串共犯或證人之虞
    」事由為羈押被告之原因者，必以其所欲保全之證據或欲確
    保之訴訟程序及日後之刑罰執行，均係關於被告本人之犯罪
    者為限，如係為保全關於共犯或證人之他人犯罪之證據，或
    係他人訴訟程序或日後之刑罰執行者，自不宜以羈押該他人
    犯罪者以外之被告以為取證，否則於數人共同犯罪之情形，
    對於已到案並經起訴進行審判，卻因其他可能存在之共犯未
    到案或未承認犯罪，因偵審機關為蒐集他人犯罪之證據，而
    以可能串證之虞等理由予以羈押，則容有將他人未面對犯罪
    之不利益歸由已到案並經起訴進行審判者承受之失衡。原審
    於本案審理時，已就被告所涉犯行之相關人證、物證在公開
    法庭逐一提示調查完畢，並詢問檢察官、被告及辯護人是否
    尚有證據請求調查，亦據檢察官、被告及辯護人答稱：「無
    」，被告復就本案檢察官起訴之犯罪事實為認罪自白，此有
    原審107年12月20日審判筆錄在卷足憑（原審110年度訴字第
    1444號卷第129至145頁），本案被告犯行之相關人證、物證
    ，既已由原審提示調查完畢，亦未據檢察官聲請調查其他證
    據，自無從認定被告尚有何勾串證人或共犯之可言。至檢察
    官主張尚就共犯部分進行偵查，認命被告具保將妨礙另案偵
    查云云，然共犯於另案偵查之進度，實非本案被告羈押要件
    及是否具羈押必要性所應審酌之事項。檢察官此部分之主張
    並非有據。
五、原裁定審酌本案將來審理所需期間，及保全公共利益與被告
    人權之保障等情，認命被告具保8萬元及限制住居於戶籍地
    ，應足以對被告形成拘束力，可得確保後續審判、執行程序
    順利進行，而認無繼續羈押之必要，此乃原審本於事實審法
    院裁量權所為羈押與否之裁量，並經原審於裁定理由中敘明
    ，並無違反比例原則或必要性原則之可言。是原裁定准予被
    告具保停止羈押，尚無不合。檢察官仍執前詞提起抗告指摘
    原裁定不當，為無理由，應予駁回。
據上論斷，應依刑事訴訟法第412條，裁定如主文。
中　　華　　民　　國　　111 　年　　3 　　月　　24　　日
                  刑事第十一庭  審判長法  官  張江澤
                                      法  官  章曉文
                                      法  官  郭惠玲
以上正本證明與原本無異。
不得再抗告。
                                      書記官  蔡硃燕
中　　華　　民　　國　　111 　年　　3 　　月　　24　　日